【裁判字號】    98,交抗,1790
【裁判日期】    980728
【裁判案由】    違反道路交通管理處罰條例
【裁判全文】
臺灣高等法院交通事件裁定            98年度交抗字第1785號
                                    98年度交抗字第1789號
                                    98年度交抗字第1790號
  抗  告  人
  即受處分人  甲○○
上列抗告人因違反道路交通管理處罰條例案件，不服臺灣基隆地
方法院，中華民國98年5月25日所為裁定（98年度交聲字第90號
、第92號、第93號），提起抗告，本院裁定如下：
    主  文
抗告駁回。
    理  由
一、抗告意旨略以：抗告人並無闖紅燈、蛇行及拒絕稽查等違規
    駕駛行為，本件僅憑警員依車號逕行舉發，而未提供何錄影
    存證或違規照片等證據，實難令人信服，且恐有濫權瀆職之
    嫌。況原裁定書內容與開單員警證詞南轅北轍，依裁定書之
    內容係載明抗告人於96年4月22日3時15分在台北縣萬里鄉○
    ○路口處，依序先蛇行闖紅燈拒檢，與告發單順序相
    符，但地點卻不同（告發單所載地點：核一廠門口到台二線
    35KM處），然警員許晊源證稱抗告人係於同一時間於石門鄉
    台二線與茂林路口先闖紅燈蛇行拒檢，與告發單順序
    不同，地點卻相同，以此同一時間告發三件案件已不合理，
    且蛇行與闖紅燈（直行）認屬同步進行，更屬完全不合理，
    再者，萬里鄉與石門鄉相隔約18公里，抗告人又如何能在同
    一時間在二地同時發生上揭違規行為。又依警員所稱本件追
    緝過程，係"緊跟"在抗告人所駕駛之機車後方，惟為顧及駕
    駛之安全，始放棄追逐而逕行開單舉發，惟該路段既屬筆直
    之大馬路，且無其他車輛，警車又豈會無法超越二輪之機車
    ？而警員復另稱該路段沒有監視錄影設備，惟實際上與茂林
    路垂直之台二線分隔島上有二座監視錄影器，警員明顯說謊
    。而本於罪刑法定主義及無罪推定原則，本件既無足夠證據
    足以證明抗告人有上揭違規駕駛行為，自難認抗告人有何違
    規駕駛行為。原審逕依濫權惟為績效而開單之警員許晊源證
    述即認抗告人有上開違規駕駛行為，並裁定駁回抗告人之聲
    明異議，實有未當，為此依法提起抗告，請求撤銷原裁定云
    云。
二、按汽車駕駛人，駕駛汽車在道路上蛇行，或以其他危險方式
    駕車者，處 6,000元以上24,000元以下罰鍰，並當場禁止其
    駕駛，且應接受道路交通安全講習；汽車駕駛人，違反前開
    規定者，除依原條款處罰鍰外，並記違規點數 3點，道路交
    通管理處罰條例第43條第1項第1款、第4項及第63條第1項第
    3 款分別定有明文。次按駕駛人駕駛汽車，應遵守道路交通
    標誌、標線、號誌之指示，道路交通安全規則第90條前段定
    有明文。汽車駕駛人，行經有燈光號誌管制之交岔路口闖紅
    燈者，處新臺幣（下同）1千8百元以上5千4百元以下罰鍰；
    又汽車駕駛人，駕駛汽（機）車有違反本條例之行為，經交
    通勤務警察或依法令執行交通稽查任務人員制止時，不聽制
    止或拒絕停車接受稽查而逃逸者，處新臺幣3千元以上6千元
    以下罰鍰，道路交通管理處罰條例第53條第1項、第60條第1
    項分別定有明文；另汽車駕駛人駕駛汽車違反道路交通管理
    處罰條例第53條、第60 條第1項者，除應依該條所規定之罰
    鍰處罰外，並應分別予記違規點數3點、1點，道路交通管理
    處罰條例第63條第1項第3款、第1款亦定有明文。
三、查抗告人即受處分人甲○○於96年4月22日凌晨3時15分許，
    騎乘車牌號碼P6M－757號重型機車，行經設有燈光號誌管制
    之臺北縣萬里鄉○○路口處核一廠門口（石門往金山方向）
    未遵守道路交通號誌之指示闖紅燈直行，復自核一廠門口至
    台二線35KM處在道路上蛇行，適為臺北縣政府警察局金山分
    局乾華派出所巡邏警員許晊源發覺，旋開警示燈並鳴警報器
    以擴音器告知抗告人停車接受稽查，詎抗告人拒絕停車而加
    速逃逸離去，經警員許晊源記下該機車之車牌號碼、特徵等
    項，並返所查詢確認後，即以抗告人違反道路交通管理處罰
    條例第53條第1項、第43條第1項第1款、第60條第1項規定之
    違規行為掣單舉發等事實，此有台北縣政府警察局北縣警交
    字第 C00000000號、C00000000、C00000000號舉發違反道路
    交通管理事件通知單影本各乙紙及臺北縣政府警察局金山分
    局98年1月6日北縣警金交裁字第0970027100號函文影本乙份
    在卷可參，並據證人即當日舉發抗告人違規闖越紅燈及拒絕
    稽查而逃逸之警員許晊源於原審法院調查時到庭具結證稱：
    本案是由伊舉發，96年4月22日伊與羅國彬一同執行凌晨0時
    至4時石門鄉轄內之防制飆車勤務，一開始凌晨 0時至2時，
    伊等先行執行固定點的交通稽查勤務，即設立臨檢點的稽查
    ，項目包括所有交通違規事項，臨檢點是浮動的，現在伊忘
    記當時是設在哪一個地點，凌晨2至4點則是執行警車巡邏，
    約在3時15分左右，我們警車行經核一廠旁道路，該路口為T
    字型路口，為台二線與茂林路口，我們警車是從茂林社區往
    核一廠方向，看見有一輛機車從石門往金山方向行駛，當時
    我們是綠燈，我們就看到該機車闖紅燈，該機車與警車是屬
    於垂直方向，我們就開始鳴笛及開警示燈示意該機車停車，
    但該機車的車速仍保持在時速70公里左右，我們就用警車上
    的廣播器廣播「P6M-757你已經闖紅燈，請靠邊停車接受告
    發」，該機車並沒有靠邊停車，加速行駛在警車的前方，以
    蛇行方式挑釁我們警車，伊立即再以廣播器廣播該機車停車
    ，如不接受我們警察的檢查，將告發其不服交通取締，及蛇
    行危險駕駛、闖紅燈，因為當時該機車的車速蠻快的，為顧
    及駕駛的安全，所以警車沒有繼續追緝，我們就回到派出所
    填製告發單速度。‧‧‧該機車原先行駛在慢車道，後來就
    行駛到內車道，並跨越白色虛線作蛇行行駛‧‧‧（問：當
    時該機車的前後有無其他車輛？）沒有，我們的警車就緊跟
    在該機車的後方，警車與該機車中間並沒有其他車輛，且警
    車與該機車旁邊的車道也沒有其他車輛‧‧‧（問：該路段
    有無監視錄影；）沒有，如果有的話，監視錄影也只保存一
    個月云云（見原審卷第30至32頁），另證人羅國彬亦證稱：
    當時伊是負責駕駛警車，過程就是許晊源說的那樣，伊認為
    機車駕駛蛇行，是要阻擋我們的警車開到機車前方，將機車
    攔下，機車當時的速度蠻快的，許晊源廣播要他們停下來，
    機車變加速離開，我們在追緝的過程與機車保持約兩部車的
    車身距離云云（見原審卷第32頁），並有證人許晊源提出之
    工作紀錄簿乙紙及現場簡示圖在卷可佐，而查證人許晊源、
    羅國彬依法於上開時間執行巡邏勤務，與抗告人素不相識，
    復無何仇隙怨懟，嗣並經到庭具結擔保其所述之真實性，衡
    情應無甘冒偽證之重責而虛詞構陷抗告人之理，另按交通警
    察掣單舉發違反道路交通管理處罰條例所列之違規事實，本
    質上為行政處分，係公務員基於職務上之權力，依法就特定
    之具體事件所為之具公法上效果之單方面行政行為，基於公
    務員為公法上行為具有公信力之原則，該行政行為當可被推
    定為真正，其據以依法處分之事實認定亦為正確無誤，本此
    公信原則，乃立法者賦予行政機關制定違反道路交通事件統
    一裁罰基準及處理細則，以達其維護交通秩序、安全之行政
    目的，若謂公務員所為一切行政行為均須預留證據以為日後
    之證明，顯將對於國家行政事務之推行產生阻礙，因此刑事
    訴訟法中關於犯罪證據有關之規定，與原屬於行政秩序罰之
    交通違規裁罰事件本質不合部分，於交通違規聲明異議案件
    審理程序中，自不在準用之列，其理至明。證人許晊源、羅
    國彬於依法執行職務時，親眼目睹抗告人駕車違規闖紅燈、
    蛇行駕駛，並拒絕停車接受稽查而逃逸，嗣並就其親眼見聞
    於受有具結程序及偽證罪擔保之情形下於法院到庭為證述，
    而所為之前開證詞，對於其如何發現本件抗告人騎乘機車闖
    紅燈、蛇行駕駛及拒絕停車接受稽查而逃逸之過程，暨其如
    何記下異議人機車、特徵及查證、確認、排除誤認可能之各
    該細節，以及其何以未能當場拍攝舉發照片或當場追逐攔停
    抗告人機車之原因，均得以提出合理、詳實之說明，而以一
    般執勤員警之專業訓練而言，對於該等職務上事項之觀察程
    度自遠較一般人更為專注，其應無誤判之可能，所為之上揭
    證述，亦無何違背一般經驗或論理法則之情形，足證抗告人
    確有於上揭時地行經上開路口時違規闖越紅燈、蛇行駕駛，
    並拒絕停車接受稽查而逃逸等違規事實，應堪認定。至抗告
    人另辯稱原裁定書內容與開單員警證詞就上述違規駕駛行為
    之順序及違規行為之地點有所不同云云，惟查抗告人經舉發
    違規闖越紅燈之地點係在核一廠門口（石門鄉）與台二線之
    Ｔ字路口（石門往金山方向行駛），此抗告人亦不否認有於
    上開時地行經該處紅綠燈管制號誌之事實，自無取締違規地
    點不符之情，而警員舉發抗告人有上揭闖越紅燈、蛇行駕駛
    、拒絕停車接受稽查而逃逸等違規駕駛行為，並於舉發單上
    均記載違規時間「96年4月22日03：15」，開單之先後順序
    並不代表所認違規行為之順序，所記載之時間亦非指同一時
    間同時發生，抗告人執此指摘本件舉發有違誤，殊難足採，
    事證明確，抗告人上揭違規駕駛行為，均堪以認定。原處分
    機關因而依道路交通管理處罰條例第43條第1項、第53條第1
    項、第60條第1項、第63條第1項第1款、第3款之規定及違反
    道路交通管理事件統一裁罰基準表規定，分別裁處罰鍰新臺
    幣（下同）12,000元，並記違規點數3點及施以道路安全講
    習、1,800元並記違規點數3點、3,000元並記違規點數1點，
    並無不當，原審因而認抗告人之聲明異議為無理由，而予以
    駁回，經核亦無不合，抗告人之抗告意旨猶執陳詞指摘原審
    裁定不當，尚難認有理由，應予駁回。
四、據上論結，應依道路交通案件處理辦法第26條，刑事訴訟法
    第412條，裁定如主文。
中    華    民    國    98    年    7     月    28    日
                  刑事第十五庭  審判長法  官  吳昭瑩
                                      法  官  李釱任
                                      法  官  張傳栗
以上正本證明與原本無異。
不得再抗告。
                                      書記官  吳玉華
中    華    民    國    98    年    7     月    28    日


司法院資訊處製作；財團法人民間司法改革基金會備份。
